---
title: "Trabalho final da disciplina"
author: "Grupo2IA"
date: "November 30, 2018"
subtitle: "CONCEITOS ESTATISCOS PARA IA"
institute: "FIAP - Profa. ADELAIDE ALVES DE OLIVEIRA"
---

```{r global_options, include = FALSE}
knitr::opts_chunk$set(echo = FALSE, 
                      message = FALSE, 
                      error = FALSE, 
                      warning = FALSE, 
                      fig.width = 12, 
                      fig.height = 8)
```

```{r packages}
# Carregue aqui todos os pacotes utilizados 
# na sua análise realizada neste arquivo fonte.

# Note que o parâmetro "echo" foi definido como FALSE neste código.
# Isso previne que o código apresente resultados formatados em HTML.
# Você deve definir  para todos os blocos de código no seu arquivo.
#require(readr)

install_missing_packages <- function(needToBeFixed = FALSE,... ) {
  # Instala pacotes caso necessario
  if ( "knitr" %in% rownames(installed.packages()) == FALSE ) { install.packages("knitr", dependencies = TRUE) } 
  if ( "ggplot2" %in% rownames(installed.packages()) == FALSE ) { install.packages("ggplot2", dependencies = TRUE) }  
  if ( "grid" %in% rownames(installed.packages()) == FALSE ) { install.packages("grid", dependencies = TRUE) }
  if ( "gridExtra" %in% rownames(installed.packages()) == FALSE ) { install.packages("gridExtra", dependencies = TRUE) }
  if ( "dplyr" %in% rownames(installed.packages()) == FALSE ) { install.packages("dplyr", dependencies = TRUE) }
  if ( "scales" %in% rownames(installed.packages()) == FALSE ) { install.packages('scales', dependencies = TRUE) }
  if ( "GGally" %in% rownames(installed.packages()) == FALSE ) { install.packages("GGally", dependencies = TRUE) }
  if ( "gtable" %in% rownames(installed.packages()) == FALSE ) { install.packages("gtable", dependencies = TRUE) }
  if ( "corrgram" %in% rownames(installed.packages()) == FALSE ) { install.packages("corrgram", dependencies = TRUE) }
  if ( "psych" %in% rownames(installed.packages()) == FALSE ) { install.packages("psych", dependencies = TRUE) }
  if ( "memisc" %in% rownames(installed.packages()) == FALSE ) { install.packages("memisc", dependencies = TRUE) }
  if ( "rpart" %in% rownames(installed.packages()) == FALSE ) { install.packages("rpart", dependencies = TRUE) }
  if ( "gmodels" %in% rownames(installed.packages()) == FALSE ) { install.packages("gmodels", dependencies = TRUE) }
  if ( "rpart.plot" %in% rownames(installed.packages()) == FALSE ) { install.packages("rpart.plot", dependencies = TRUE) }
  if ( "rattle" %in% rownames(installed.packages()) == FALSE ) { install.packages("rattle", dependencies = TRUE) }
}

# Instala pacotes adicionais e pacotes necessários
install_missing_packages()

library(knitr)
library(ggplot2)
library(grid)
library(gridExtra)
library(dplyr)
library(scales)
library(GGally)
library(gtable)
library(corrgram)
library(psych)
library(memisc)
library(rpart) #for trees
library(rpart.plot) 
library(gmodels)
library(rattle)

```




#### Introdução

Análise "Análise de Vinho baseado em um Dataset fornecido" 
=========================================================

> Alunos:

Nome                            | RM
------------------------------  | --------------------
Augusto Cesar Ribeiro Freire    | 330695
Marcelo Muzilli                 | 331136
Rafael da Silva Tomaz           | 330267
Renato Tavares da Silva         | 330659
---

```{r Load_the_Data}
# Carregamento dos dados
red_wine_quality <- read.csv2('data/winequality-red.csv')
white_wine_quality <- read.csv2('data/winequality-white.csv')
```

Utilizando a base de vinhos (documento anexado) e disponibilizada em aula o objetivo do trabalho é mensurar a variável “Quality” dos vinhos desta região de Portugal com as variáveis de características (composição) dos vinhos.

Algumas etapas importantes:
1. Base
Reconhecimento da Base: Um descritivo do tamanho da base, quantidade de variáveis, formatos, e alguns descritivos (“achados”) sobre a base/variáveis.

```{r Reconhecimento_da_Base_Vinho_Tinto_1}
# tamanho da base
dim(red_wine_quality)
```
```{r Reconhecimento_da_Base_Vinho_Tinto_2}
# quantidade e formatos de variáveis
str(red_wine_quality)
```
```{r Reconhecimento_da_Base_Vinho_Tinto_3}
# Descritivos
summary(red_wine_quality)
```
##### Observações do Resumo - Vinho Tinto 

- O conjunto de dados possui 1599 observações com 12 colunas/atributos, sendo 11 atributos físico-químicas 
e uma variável de qualidade de saída medindo o score de qualidade dado por especialistas de vinho.
- Existe uma grande variedade de dioxido de enxofre (livre e total) nas amostras.
- O teor alcólico varia de 9.50 a 10.50, com uma mediana de 9.8, para as amostras no conjunto de dados.
- A qualidade das amostras varia de 3 a 8, sendo 6 a mediana.
- A faixa de acidez fixa é bastante alta, com um mínimo de 7.20 e um máximo de 7.70
- O valor do pH varia de 3.30 a 3.29, com uma mediana de 3.26.

```{r Reconhecimento_da_Base_Vinho_Branco}
# tamanho da base
dim(white_wine_quality)
```
```{r Reconhecimento_da_Base_Vinho_Branco_2}
# quantidade e formatos de variáveis
str(white_wine_quality)
```
```{r Reconhecimento_da_Base_Vinho_Branco_3}
# Descritivos
summary(white_wine_quality)
```
##### Observações do Resumo - Vinho Branco

- O conjunto de dados possui 4898 observações com 11 colunas/atributos, sendo 1 atributo X sendo o 
índice ou Id da amostra, 11 atributos físico-químicas e uma variável de qualidade de saída medindo o 
escore de qualidade dado por especialistas de vinho.
- Existe uma grande variedade de dioxido de enxofre (livre e total) nas amostras.
- O teor alcólico varia de 9.40 a 10.50, com uma mediana de 9.20, para as amostras no conjunto de dados.
- A qualidade das amostras varia de 3 a 9, sendo 6 a mediana.
- A faixa de acidez fixa varia com um mínimo de 6.80 e um máximo de 7
- O valor do pH varia de 3.14 a 3.2, com uma mediana de 3.22.

---

> Análise exploratória de dados: 

Detecção de outliers, gráficos e análise sobre os dois tipos de vinhos. 
Correlações entre elas (numéricas e gráficos).

```{r global_new_variables}
# Vinho Tinto
red_wine_quality <-
  red_wine_quality %>%
    mutate(
      fixed.acidity = as.numeric(fixed.acidity),
      volatile.acidity = as.numeric(volatile.acidity),
      citric.acid = as.numeric(citric.acid),
      residual.sugar = as.numeric(residual.sugar),
      chlorides = as.numeric(chlorides),
      free.sulfur.dioxide = as.numeric(free.sulfur.dioxide),
      total.sulfur.dioxide = as.numeric(total.sulfur.dioxide),
      density = as.numeric(density),
      pH = as.numeric(pH),
      sulphates = as.numeric(sulphates),
      alcohol = as.numeric(alcohol)
    )

# Vinho Branco
white_wine_quality <-
  white_wine_quality %>%
    mutate(
      fixed.acidity = as.numeric(fixed.acidity),
      volatile.acidity = as.numeric(volatile.acidity),
      citric.acid = as.numeric(citric.acid),
      residual.sugar = as.numeric(residual.sugar),
      chlorides = as.numeric(chlorides),
      free.sulfur.dioxide = as.numeric(free.sulfur.dioxide),
      total.sulfur.dioxide = as.numeric(total.sulfur.dioxide),
      density = as.numeric(density),
      pH = as.numeric(pH),
      sulphates = as.numeric(sulphates),
      alcohol = as.numeric(alcohol)
    )


red_wine_quality['tipo.vinho'] <- 'tinto'
white_wine_quality['tipo.vinho']<- 'branco'

wine_quality <- merge(red_wine_quality, white_wine_quality, all = TRUE)

# Labels para auxiliar na leitura dos gráficos e entendimento do item analisado
labels_graphs_variables <- c(
  "Acidez Fixa (ácido tartárico - g/dm^3)",
  "Acidez Volátil (ácido acético - g/dm^3)",
  "Ácido Cítrico (g/dm^3)",
  "Açucar Residual (g/dm^3)",
  "Cloretos (cloreto de sódio - g/dm^3)",
  "Dióxido de Enxofre livre (mg/dm^3)",
  "Dióxido de Enxofre total (mg/dm^3)",
  "Densidade (g/cm^3)",
  "pH (escala de 0 (muito ácida) a 14 (muito básica))",
  "Sulfatos (Sulfato de potássio - g/dm3)",
  "Álcool (% por volume)",
  "Qualidade (Entre 0 (muito ruim) e 10 (muito bom))",
  "Total de Acidez (g/dm^3)" 
)

# label default para graficos para definir quantidade de registros para nao para 
# otimizar memoria com string

lbl_qtd_registros <- "Quantidade de registros"
lbl_qualidade_cls <- "Qualidade (Bom/Ruim)"

# associar as labels aos nomes das colunas
names(labels_graphs_variables) <- colnames(wine_quality)
```

```{r Funcao_outlier}
check_limits_outlier <- function(coluna){
  AIQ <- quantile(coluna, .75, type=4)-quantile(coluna, .25, type=2) 
  limite_inferior <- quantile(coluna, .25, type=2) - 1.5 * AIQ
  limite_superior <- quantile(coluna, .75, type=4) + 1.5 * AIQ
  
  return (c(limite_inferior, limite_superior))
}

validate_outlier <- function(coluna, limits){
  #verifica se o valor esta abaixo do valor limite inferior ou superior de outlier
  return (coluna < limits[1] | coluna > limits[2])
}

print_quantity_outlier <- function(dataframe, field_outlier, field){
  dataframe %>% 
    filter(dataframe[field_outlier] == 1) %>% 
      summarise(n()) -> n
  paste(labels_graphs_variables[field] , " é de ", n)
}

```



```{r Analise_exploratoria_de_dados_Tinto_1}
attach(red_wine_quality)

outl_limit_fixed.acidity <- check_limits_outlier(fixed.acidity)
outl_limit_volatile.acidity <- check_limits_outlier(volatile.acidity)
outl_limit_citric.acid <- check_limits_outlier(citric.acid)
outl_limit_residual.sugar <- check_limits_outlier(residual.sugar)
outl_limit_chlorides <- check_limits_outlier(chlorides)
outl_limit_free.sulfur.dioxide <- check_limits_outlier(free.sulfur.dioxide)
outl_limit_total.sulfur.dioxide <- check_limits_outlier(total.sulfur.dioxide)
outl_limit_density <- check_limits_outlier(density)
outl_limit_pH <- check_limits_outlier(pH)
outl_limit_sulphates <- check_limits_outlier(sulphates)
outl_limit_alcohol <- check_limits_outlier(alcohol)

red_wine_quality <-
  red_wine_quality %>% 
      mutate (
              outl_fixed.acidity = if_else(validate_outlier(fixed.acidity,outl_limit_fixed.acidity), 1, 0),
              outl_volatile.acidity = if_else(validate_outlier(volatile.acidity, outl_limit_volatile.acidity ), 1, 0),
              outl_citric.acid = if_else(validate_outlier(citric.acid, outl_limit_citric.acid ), 1, 0),
              outl_residual.sugar = if_else(validate_outlier(residual.sugar, outl_limit_residual.sugar ), 1, 0),
              outl_chlorides = if_else(validate_outlier(chlorides, outl_limit_chlorides ), 1, 0),
              outl_free.sulfur.dioxide = if_else(validate_outlier(free.sulfur.dioxide, outl_limit_free.sulfur.dioxide ), 1, 0),
              outl_total.sulfur.dioxide = if_else(validate_outlier(total.sulfur.dioxide, outl_limit_total.sulfur.dioxide ), 1, 0),
              outl_density = if_else(validate_outlier(density, outl_limit_density ), 1, 0),
              outl_pH = if_else(validate_outlier(pH, outl_limit_pH ), 1, 0),
              outl_sulphates = if_else(validate_outlier(sulphates, outl_limit_sulphates ), 1, 0),
              outl_alcohol = if_else(validate_outlier(alcohol, outl_limit_alcohol ), 1, 0)
              )
```

```{r Analise_exploratoria_de_dados_Branco_1}
attach(white_wine_quality)


outl_limit_fixed.acidity <- check_limits_outlier(fixed.acidity)
outl_limit_volatile.acidity <- check_limits_outlier(volatile.acidity)
outl_limit_citric.acid <- check_limits_outlier(citric.acid)
outl_limit_residual.sugar <- check_limits_outlier(residual.sugar)
outl_limit_chlorides <- check_limits_outlier(chlorides)
outl_limit_free.sulfur.dioxide <- check_limits_outlier(free.sulfur.dioxide)
outl_limit_total.sulfur.dioxide <- check_limits_outlier(total.sulfur.dioxide)
outl_limit_density <- check_limits_outlier(density)
outl_limit_pH <- check_limits_outlier(pH)
outl_limit_sulphates <- check_limits_outlier(sulphates)
outl_limit_alcohol <- check_limits_outlier(alcohol)

white_wine_quality <-
  white_wine_quality %>% 
      mutate (
              outl_fixed.acidity = if_else(validate_outlier(fixed.acidity,outl_limit_fixed.acidity), 1, 0),
              outl_volatile.acidity = if_else(validate_outlier(volatile.acidity, outl_limit_volatile.acidity ), 1, 0),
              outl_citric.acid = if_else(validate_outlier(citric.acid, outl_limit_citric.acid ), 1, 0),
              outl_residual.sugar = if_else(validate_outlier(residual.sugar, outl_limit_residual.sugar ), 1, 0),
              outl_chlorides = if_else(validate_outlier(chlorides, outl_limit_chlorides ), 1, 0),
              outl_free.sulfur.dioxide = if_else(validate_outlier(free.sulfur.dioxide, outl_limit_free.sulfur.dioxide ), 1, 0),
              outl_total.sulfur.dioxide = if_else(validate_outlier(total.sulfur.dioxide, outl_limit_total.sulfur.dioxide ), 1, 0),
              outl_density = if_else(validate_outlier(density, outl_limit_density ), 1, 0),
              outl_pH = if_else(validate_outlier(pH, outl_limit_pH ), 1, 0),
              outl_sulphates = if_else(validate_outlier(sulphates, outl_limit_sulphates ), 1, 0),
              outl_alcohol = if_else(validate_outlier(alcohol, outl_limit_alcohol ), 1, 0)
              )
```

> Análise Exploratória de dados
- Gráficos e análise sobre o tipo de vinho

```{r Analise_exploratoria_de_dados_2}
# Dataset de vinho
attach(wine_quality)

boxplot(quality ~ tipo.vinho, main=paste(labels_graphs_variables['quality']))

par (mfrow=c(3,4))
boxplot(fixed.acidity ~ tipo.vinho       , main = paste(labels_graphs_variables['fixed.acidity']), col=c('red','blue'))
boxplot(volatile.acidity ~ tipo.vinho    , main = paste(labels_graphs_variables['volatile.acidity']),col=c('red','blue'))
boxplot(citric.acid ~ tipo.vinho         , main = paste(labels_graphs_variables['citric.acid']),col=c('red','blue'))
boxplot(residual.sugar ~ tipo.vinho      , main = paste(labels_graphs_variables['residual.sugar']),col=c('red','blue'))
boxplot(chlorides ~ tipo.vinho           , main = paste(labels_graphs_variables['chlorides']),col=c('red','blue'))
boxplot(free.sulfur.dioxide ~ tipo.vinho , main = paste(labels_graphs_variables['free.sulfur.dioxide']) ,col=c('red','blue'))
boxplot(total.sulfur.dioxide ~ tipo.vinho, main = paste(labels_graphs_variables['total.sulfur.dioxide']),col=c('red','blue'))
boxplot(density ~ tipo.vinho             , main = paste(labels_graphs_variables['density']),col=c('red','blue'))
boxplot(pH ~ tipo.vinho                  , main = paste(labels_graphs_variables['pH']),col=c('red','blue'))
boxplot(sulphates ~ tipo.vinho           , main = paste(labels_graphs_variables['sulphates']),col=c('red','blue'))
boxplot(alcohol ~ tipo.vinho             , main = paste(labels_graphs_variables['alcohol']),col=c('red','blue'))

par (mfrow=c(1,1))

```

- Correlação Entre os valores - Vinho Tinto

```{r Correlacao Entre Elas - Vinho Tinto}

# Detecção de outliers
attach(red_wine_quality)

# Correlações entre elas (numéricas e gráficos)

# plot(free.sulfur.dioxide~total.sulfur.dioxide)
# plot(free.sulfur.dioxide~total.sulfur.dioxide, pch=1, lwd=3)

plot(free.sulfur.dioxide~total.sulfur.dioxide,
     xlab = paste(labels_graphs_variables['free.sulfur.dioxide']),
     ylab = paste(labels_graphs_variables['total.sulfur.dioxide']))

abline(v=mean(free.sulfur.dioxide), col="red")
abline(h=mean(total.sulfur.dioxide), col="green")

```

- Correlação Entre os valores - Vinho Branco

```{r Correlacao Entre Elas - Vinho Branco}
# Dataset de vinho
attach(white_wine_quality)

# plot(free.sulfur.dioxide~total.sulfur.dioxide,
#      xlab = paste(labels_graphs_variables['free.sulfur.dioxide']),
#      ylab = paste(labels_graphs_variables['total.sulfur.dioxide']))
# 
# plot(free.sulfur.dioxide~total.sulfur.dioxide, pch=1, lwd=3,
#      xlab = paste(labels_graphs_variables['free.sulfur.dioxide']),
#      ylab = paste(labels_graphs_variables['total.sulfur.dioxide']))
 
plot(free.sulfur.dioxide~total.sulfur.dioxide,
     xlab = paste(labels_graphs_variables['free.sulfur.dioxide']),
     ylab = paste(labels_graphs_variables['total.sulfur.dioxide']))

abline(v=mean(free.sulfur.dioxide), col="red")
abline(h=mean(total.sulfur.dioxide), col="green")

```

- Detecção de Outliers - Vinho Tinto

```{r Deteccao de outliers - Vinho Tinto, echo = FALSE, message = FALSE}
# Detecção de outliers
attach(red_wine_quality)

print_quantity_outlier(red_wine_quality, 'outl_fixed.acidity',  'fixed.acidity')
print_quantity_outlier(red_wine_quality, 'outl_volatile.acidity',  'volatile.acidity')
print_quantity_outlier(red_wine_quality, 'outl_citric.acid',  'citric.acid')
print_quantity_outlier(red_wine_quality, 'outl_residual.sugar',  'residual.sugar')
print_quantity_outlier(red_wine_quality, 'outl_chlorides',  'chlorides')
print_quantity_outlier(red_wine_quality, 'outl_free.sulfur.dioxide',  'free.sulfur.dioxide')
print_quantity_outlier(red_wine_quality, 'outl_total.sulfur.dioxide',  'total.sulfur.dioxide')
print_quantity_outlier(red_wine_quality, 'outl_density',  'density')
print_quantity_outlier(red_wine_quality, 'outl_pH',  'pH')
print_quantity_outlier(red_wine_quality, 'outl_sulphates',  'sulphates')
print_quantity_outlier(red_wine_quality, 'outl_alcohol',  'alcohol')

```

- Detecção de Outliers - Vinho Branco

Segue abaixo a quanntidade de outliers para cada item encontrado

```{r Deteccao de outliers - Vinho Branco, echo = FALSE, message = FALSE}

# Detecção de outliers
attach(white_wine_quality)

print_quantity_outlier(white_wine_quality, 'outl_fixed.acidity',  'fixed.acidity')
print_quantity_outlier(white_wine_quality, 'outl_volatile.acidity',  'volatile.acidity')
print_quantity_outlier(white_wine_quality, 'outl_citric.acid',  'citric.acid')
print_quantity_outlier(white_wine_quality, 'outl_residual.sugar',  'residual.sugar')
print_quantity_outlier(white_wine_quality, 'outl_chlorides',  'chlorides')
print_quantity_outlier(white_wine_quality, 'outl_free.sulfur.dioxide',  'free.sulfur.dioxide')
print_quantity_outlier(white_wine_quality, 'outl_total.sulfur.dioxide',  'total.sulfur.dioxide')
print_quantity_outlier(white_wine_quality, 'outl_density',  'density')
print_quantity_outlier(white_wine_quality, 'outl_pH',  'pH')
print_quantity_outlier(white_wine_quality, 'outl_sulphates',  'sulphates')
print_quantity_outlier(white_wine_quality, 'outl_alcohol',  'alcohol')
```

Devido a alta quantidade de Outliers ocorrida na análise de *Vinhos Tintos*, iremos trabalhar na análise dos *Vinhos Brancos*. Não foi a intenção aqui de limparmos os dataset para nossa demonstração e conclusão. 

Em um processo profissional (não educativo), os dados de Outliers deversão ser limpos das análises.

**Análise beaseada em gráficos de Histograma**

O histograma, também conhecido como distribuição de frequências, é a representação gráfica em colunas ou em barras (retângulos) de um conjunto de dados previamente tabulado e dividido em classes uniformes ou não uniformes. A base de cada retângulo representa uma classe. A altura de cada retângulo representa a quantidade ou a frequência absoluta com que o valor da classe ocorre no conjunto de dados para classes uniformes ou a densidade de frequência para classes não uniformes. Importante ferramenta da estatística, o histograma também é uma das chamadas sete ferramentas da qualidade.

Quando o volume de dados aumenta indefinidamente dentro do conjunto de dados e o intervalo de classes tende a zero (o que torna os retângulos cada vez mais finos e altos), a distribuição de frequência torna–se uma distribuição de densidade de probabilidades. A construção de histogramas tem caráter preliminar em qualquer estudo e é um importante indicador da distribuição de dados. Os histogramas podem indicar se uma distribuição se aproxima de uma função normal, assim como também podem indicar a mistura de populações quando se apresentam bimodais.

```{r Avaliacao da Analise por Histograma}

attach(white_wine_quality)

# Avaliacao da Analise
par (mfrow=c(3,4))

hist(fixed.acidity, xlab = paste(labels_graphs_variables['fixed.acidity']), ylab = 'Frequência', 
     main = paste('Histograma de ', labels_graphs_variables['fixed.acidity']) )
hist(volatile.acidity, xlab = paste(labels_graphs_variables['volatile.acidity']), ylab = 'Frequência', 
     main = paste('Histograma de ', labels_graphs_variables['volatile.acidity']) )
hist(citric.acid, xlab = paste(labels_graphs_variables['citric.acid']), ylab = 'Frequência', 
     main = paste('Histograma de ', labels_graphs_variables['citric.acid']) )
hist(residual.sugar, xlab = paste(labels_graphs_variables['residual.sugar']), ylab = 'Frequência', 
     main = paste('Histograma de ', labels_graphs_variables['residual.sugar']) )
hist(chlorides, xlab = paste(labels_graphs_variables['chlorides']), ylab = 'Frequência', 
     main = paste('Histograma de ', labels_graphs_variables['chlorides']) )
hist(free.sulfur.dioxide, xlab = paste(labels_graphs_variables['free.sulfur.dioxide']), ylab = 'Frequência', 
     main = paste('Histograma de ', labels_graphs_variables['free.sulfur.dioxide']) )
hist(total.sulfur.dioxide, xlab = paste(labels_graphs_variables['total.sulfur.dioxide']), ylab = 'Frequência', 
     main = paste('Histograma de ', labels_graphs_variables['total.sulfur.dioxide']) )
hist(density, xlab = paste(labels_graphs_variables['density']), ylab = 'Frequência', 
     main = paste('Histograma de ', labels_graphs_variables['density']) )
hist(pH, xlab = paste(labels_graphs_variables['pH']), ylab = 'Frequência', 
     main = paste('Histograma de ', labels_graphs_variables['pH']) )
hist(sulphates, xlab = paste(labels_graphs_variables['sulphates']), ylab = 'Frequência', 
     main = paste('Histograma de ', labels_graphs_variables['sulphates']) )
hist(alcohol, xlab = paste(labels_graphs_variables['alcohol']), ylab = 'Frequência', 
     main = paste('Histograma de ', labels_graphs_variables['alcohol']) )
hist(quality, xlab = paste(labels_graphs_variables['quality']), ylab = 'Frequência', 
     main = paste('Histograma de ', labels_graphs_variables['quality']) )
```

**Análise beaseada por Correlação entre as variáveis**

A correlação é qualquer relação dentro de uma ampla classe de relações estatísticas que envolva dependência entre duas variáveis. Embora seja comumente denotada como a medida de relação entre duas variáveis aleatórias, correlação não implica causalidade. Em termos técnicos, a correlação refere–se a qualquer um dos vários tipos específicos de relação entre os valores médios. Existem diferentes coeficientes de correlação para medir o grau de correlação. Um dos coeficientes de correlação mais conhecidos é o coeficiente de correlação de Pearson, obtido pela divisão da covariância de duas variáveis pelo produto dos seus desvios padrão e sensível a uma relação linear entre duas variáveis.

```{r Avaliacao por Correlacao}
par (mfrow=c(1,1))

# Correlações entre elas (numéricas e gráficos)
white_wine_quality_corr <- subset(white_wine_quality, select=c(quality,fixed.acidity,volatile.acidity,citric.acid,residual.sugar,
        chlorides,free.sulfur.dioxide,total.sulfur.dioxide,density,pH,
                                                 sulphates,alcohol))

winematCor <- round(cor(white_wine_quality_corr),3)
print(winematCor)

corrgram(winematCor, type = "cor", lower.panel = panel.shade, upper.panel = panel.pie)

```

2. Algoritmos para explicar a variável “Quality” 
O que cada modelo gerou de resultados?

```{r Algoritmos_para_explicar_a_variavel_Quality}
attach(white_wine_quality)

table(as.factor(wine_quality$quality),wine_quality$tipo.vinho, useNA = "ifany")
table(as.factor(wine_quality$quality),wine_quality$tipo.vinho)
```
> Modelo de *Regressão Linear*: 

Regressão linear é uma equação para se estimar a condicional (valor esperado) de uma variável y, dados os valores de algumas outras variáveis x. A regressão, em geral, tem como objectivo tratar de um valor que não se consegue estimar inicialmente.

A regressão linear é chamada "linear" porque se considera que a relação da resposta às variáveis é uma função linear de alguns parâmetros. Os modelos de regressão que não são uma função linear dos parâmetros se chamam modelos de regressão não-linear. Sendo uma das primeiras formas de análise regressiva a ser estudada rigorosamente, e usada extensamente em aplicações práticas. Isso acontece porque modelos que dependem de forma linear dos seus parâmetros desconhecidos, são mais fáceis de ajustar que os modelos não-lineares aos seus parâmetros, e porque as propriedades estatísticas dos estimadores resultantes são fáceis de determinar.

Modelos de regressão linear são frequentemente ajustados usando a abordagem dos mínimos quadrados, mas que também pode ser montada de outras maneiras, tal como minimizando a "falta de ajuste" em alguma outra norma (com menos desvios absolutos de regressão), ou através da minimização de uma penalização da versão dos mínimos quadrados. Por outro lado, a abordagem de mínimos quadrados pode ser utilizado para ajustar a modelos que não são modelos lineares. Assim, embora os termos "mínimos quadrados" e "modelo linear" estejam intimamente ligados, eles não são sinônimos.
 
* Variável dependente: **Qualidade do Vinho (quality)**
* Variáveis independentes: **Valores de Álcool (alcohol)** e **pH (pH)** do vinho

```{r Algoritmos_para_explicar_a_variavel_Quality Regressao Linear}
# Modelo 1: Regressão Linear
modelo_rl <- lm(quality ~ alcohol+pH)

summary(modelo_rl)

valor_predito_rl <- predict(modelo_rl,interval = "prediction", level = 0.95) 

# intervalo de confianca - grafico para media
fit_lr <- valor_predito_rl[,1] # valores preditos
lower_lr <- valor_predito_rl[,2] # limite inferior
upper_lr <- valor_predito_rl[,3] # limite superior

mse_lr <- mean((quality - fit_lr)^2)
sqrt(mse_lr)

erro_usando_media_lr <- mean((quality - mean(quality))^2)
sqrt(erro_usando_media_lr)

# grafico residuo
rs_lr <- resid(modelo_rl)
plot(predict(modelo_rl), rs_lr, xlab = "Preditor linear",ylab = "Residuos")
abline(h = 0, lty = 2)
```

> Modelo de *Árvore de Regressão*: 

Uma árvore de regressão é idêntica a uma árvore de decisão porque também é formada por um conjunto de nós de decisão, perguntas, mas o resultado, em vez de uma categoria, é um escalar (número que pertence a uma escala).

As árvores de regressão são usadas quando a variável dependente é contínua. As árvores de classificação são usadas quando a variável dependente é categórica.

Neste tipo de árvore para análise o valor obtido pelos nós de término nos dados de treinamento é o valor médio das suas observações. Assim, a uma nova observação de dados atribui-se o valor médio correspondente.

```{r Algoritmos_para_explicar_a_variavel_Quality Arvore de Regressao}
# Modelo 2: Árvore de Regressão
attach(white_wine_quality)

modelo_AR  <- rpart(quality ~ alcohol+pH, data=white_wine_quality, 
                     cp = 0.001,minsplit = 5,maxdepth=10)

rpart.plot(modelo_AR, type=4, extra=1, under=FALSE, clip.right.labs=TRUE,
           fallen.leaves=FALSE,   digits=2, varlen=-10, faclen=20,
           cex=0.4, tweak=1.7, compress=TRUE, snip=FALSE)

Valor_predito_AR <- predict(modelo_AR,interval = "prediction", level = 0.95) 
str(Valor_predito_AR)

mse_AR <- mean((quality - Valor_predito_AR)^2)
sqrt(mse_AR)

erro_usando_media_AR <- mean((quality - mean(quality))^2)
sqrt(erro_usando_media_AR)

# grafico residuo
rs <- Valor_predito_AR - quality
plot(predict(modelo_AR), rs, xlab = "Com Árvore de Regressão",ylab = "Residuos")
abline(h = 0, lty = 2)
```

> Modelo de *Árvore de Decisão*: 

Um modelo de aprendizagem de árvore de decisão é uma classe de métodos estatísticos que prevê uma variável de meta usando uma ou mais variáveis que tenham influência na variável de meta e que, muitas vezes, são chamadas de variáveis de previsão. A previsão é feita pela criação de um conjunto de regras de divisão de "inclusão-implicação" que otimizam um critério. Os critérios usados para formar essas regras dependem da natureza da variável de meta. Se a variável de meta identificar a associação em um conjunto de categorias, uma árvore de classificação será criada com base na maximização da "pureza" em cada divisão baseada no coeficiente Gini ou em um índice de informações baseado em entropia. Se a variável de meta for uma variável contínua, uma árvore de regressão será criada usando os critérios de divisão para minimizar a soma dos erros ao quadrado em cada divisão. 

* Variável dependente: **Alcool (alcohol)**

```{r Algoritmos_para_explicar_a_variavel_Quality Arvore de Decisao}
# Modelo 3: Árvore de Decisão 

modelo_AD <- rpart (quality ~ alcohol+pH, data=white_wine_quality, cp = 0.008,minsplit = 250,maxdepth=10)

# Faz o Grafico
# Deixou apenas as variaveis que s?o significativas no modelo
rpart.plot(modelo_AD, type=2, extra="auto", under=FALSE, clip.right.labs=TRUE,
           fallen.leaves=TRUE,   digits=2, varlen=-3, faclen=15,
           cex=0.4, tweak=1.7,
           compress=TRUE,box.palette="auto",
           snip=FALSE)

# Matriz de Confusao
preds_prob <- predict(modelo_AD, white_wine_quality)
preds_cat  <- predict(modelo_AD, type = "vector", white_wine_quality)
table(preds_cat)
 
# Predict como funcao para trazer a probabilidade do cliente ser Campanhaimplente(0/1)
Vinho.previsto.com.modelo <- predict(modelo_AD, white_wine_quality)

## Predict com tipo 'classe' retorna se eh Campanhaimplente ou nao
Vinho.previsto.com.modelo <- predict(modelo_AD, white_wine_quality, type='vector')
head(Vinho.previsto.com.modelo)

# Tabela entre o Previsto e o Real
Vinho.matriz.de.confusao <- table(quality, Vinho.previsto.com.modelo)
Vinho.matriz.de.confusao

diagonal <- diag(Vinho.matriz.de.confusao)

# Acuracia
perc.acerto <- sum(diagonal) / sum(Vinho.matriz.de.confusao)
perc.acerto

# O 1- eh para conseguir o percentaul de erro
perc.erro <- 1 - sum(diagonal) / sum(Vinho.matriz.de.confusao)
perc.erro

#plotar regra do modelo preditivo
fancyRpartPlot(modelo_AD, cex=0.70)
fancyRpartPlot(modelo_AD, cex=0.70,  palettes=c("Greys", "Oranges"))
```

> Modelo 4: *Regressão Logística*:

A regressão logística é uma técnica estatística que tem como objetivo produzir, a partir de um conjunto de observações, um modelo que permita a predição de valores tomados por uma variável categórica, frequentemente binária, a partir de uma série de variáveis explicativas contínuas e/ou binárias.

O êxito da regressão logística assenta sobretudo nas numerosas ferramentas que permitem interpretar de modo aprofundado os resultados obtidos.

Em comparação com as técnicas conhecidas em regressão, em especial a regressão linear, a regressão logística distingue-se essencialmente pelo facto de a variável resposta ser categórica.

Enquanto método de predição para variáveis categóricas, a regressão logística é comparável às técnicas supervisionadas propostas em aprendizagem automática (árvores de decisão, redes neurais, etc.), ou ainda a análise discriminante preditiva em estatística exploratória. É possível de as colocar em concorrência para escolha do modelo mais adaptado para um certo problema preditivo a resolver.

A regressão logística é amplamente usada em ciências médicas e sociais, e tem outras denominações, como modelo logístico, modelo logit, e classificador de máxima entropia.

```{r Algoritmos_para_explicar_a_variavel_Quality Regressao Logistica}
# Modelo 4: Regressão Logística
modelo_log<- glm(quality ~ alcohol+pH, white_wine_quality, family = gaussian) #binomial(link=logit))
summary(modelo_log)

# fitted = Usado para o caso da Logistica
predito_log <- fitted(modelo_log)

# Probabilidade
summary(predito_log)

# Histograma - valor escalar
hist(predito_log)

### Matriz de confusao  
# Corte no 50% (Acima de 50 ou abaixo de 50) 
white_wine_quality$fx_predito <- cut(predito_log, breaks=c(3, 9), right=F)
plot(white_wine_quality$fx_predito, quality)

MC <- table(quality, white_wine_quality$fx_predito, deparse.level = 2) # montar a matriz de confus?o  
show(MC) # mostra os resultados  

ACC = sum(diag(MC)) / sum(MC) # calcula a acuracia  
show(ACC) # mostra a acuracia  

# Criar variavel faixa probabilidade
fx_predito1 <- cut(predito_log, breaks=c(5,6,7), right=F)

# Frequencia absoluta
table(fx_predito1,quality)

# Frequ?ncia relativa
prop.table(table(fx_predito1, quality),2)

plot(fx_predito1, quality, xlab="Predito", ylab="Qualidade")

```

> Comparação entre os modelos:

Utilizando as métricas adequadas para comparação de modelos façam um resumo sobre a qualidade dos modelos e indiquem qual o modelo/técnica que vocês recomendariam

```{r Resumo_Sobre_Qualidade_Modelo}
# Resumo sobre a qualidade dos modelos
```

> Resumo das técnicas utilizadas

A escolha da técnica estatística pode não ser lá a decisão mais crucial para que um modelo preditivo seja bom, mas saber escolher entre uma técnica e outra pode trazer ganhos expressivos e até ser determinantes no sucesso das previsões. Cada técnica apresenta benefícios e limitações diferentes. 

Neste trabalho utilizamos os seguintes métodos:
1. Regressão Linear
2. Árvore de Decisão
3. Árvore de Regressão
4. Regressão Logística

Das técnicas utilizadas, a que pudemos classificar melhor a análise foi a **árvore de Decisão**, justamente pela sua fácil interpretação.

```{r Recomendacao_Tecnica}
# Recomendação: Modelo/Técnica

```

> Recomendação

O Modelo de Árvore de deisão nos permitiu obter melhor o resultado do Vinho de Boa qualidade com um teor alcóolico não muito alto. Bom para ser apreciado.

----
4. Nesta atividade usamos somente algumas técnicas supervisionadas, 
a) quais outras técnicas supervisionadas vocês indicariam como adequadas para esta análise?  
b) e, das técnicas Não Supervisionadas, quais?
```{r Outras_Tecnicas_Recomendadas}
# quais outras técnicas supervisionadas vocês indicariam como adequadas para esta análise?
``` 
O modelo de **Clusterização** seria uma ótima abordagem.

```{r Tecnicas_Nao_Supervisionadas}
# técnicas Não Supervisionadas, quais?

```
A Aprendizagem não supervisionada, por outro lado, nos permite abordar problemas com pouca ou nenhuma idéia do que nossos resultados deve ser aparentar. Podemos derivar estrutura de dados onde nós não necessariamente saberiamos o efeito das variáveis. 
Podemos derivar essa estrutura, agrupando os dados com base em relações entre as variáveis nos dados. Também pode ser usada para reduzir o número de dimensões em um conjunto de dados para concentrar somente nos atributos mais úteis, ou para detectar tendências.
Com aprendizagem não supervisionada não há feedback com base nos resultados da previsão.

