---
title: "Trabalho final da disciplina"
author: "Grupo2IA"
date: "November 30, 2018"
subtitle: "CONCEITOS ESTATISCOS PARA IA"
institute: "FIAP - Profa. ADELAIDE ALVES DE OLIVEIRA"
---

```{r global_options, include = FALSE}
knitr::opts_chunk$set(echo = FALSE, 
                      message = FALSE, 
                      error = FALSE, 
                      warning = FALSE, 
                      fig.width = 12, 
                      fig.height = 8)
```

```{r packages}
# Carregue aqui todos os pacotes utilizados 
# na sua análise realizada neste arquivo fonte.

# Note que o parâmetro "echo" foi definido como FALSE neste código.
# Isso previne que o código apresente resultados formatados em HTML.
# Você deve definir  para todos os blocos de código no seu arquivo.
require(readr)

library(ggplot2)
library(GGally)
library(grid)
library(gtable)
library(gridExtra)
library(corrgram)
library(dplyr)
library(psych)
library(scales)
library(memisc)

library(rpart) #for trees
library(rpart.plot) 

library(gmodels)
```

#### Introdução

Análise "Análise de Vinho baseado em um Dataset fornecido" 
===========================================

> Alunos:

Nome                            | RM
------------------------------  | --------------------
Augusto Cesar Ribeiro Freire    | 330695
Marcelo Muzilli                 | 331136
Rafael da Silva Tomaz           | 330267
Renato Tavares da Silva         | 330659
---

```{r Load_the_Data}
# Carregamento dos dados
red_wine_quality <- read.csv2('data/winequality-red.csv')
white_wine_quality <- read.csv2('data/winequality-white.csv')
```

Utilizando a base de vinhos (documento anexado) e disponibilizada em aula o objetivo do trabalho é mensurar a variável “Quality” dos vinhos desta região de Portugal com as variáveis de características (composição) dos vinhos.

Algumas etapas importantes:
1.	Base
Reconhecimento da Base: Um descritivo do tamanho da base, quantidade de variáveis, formatos, e alguns descritivos (“achados”) sobre a base/variáveis.

```{r Reconhecimento_da_Base_Vinho_Tinto_1}
# tamanho da base
dim(red_wine_quality)
```

```{r Reconhecimento_da_Base_Vinho_Tinto_2}
# quantidade e formatos de variáveis
str(red_wine_quality)
```

```{r Reconhecimento_da_Base_Vinho_Tinto_3}
# Descritivos
summary(red_wine_quality)
```
##### Observações do Resumo - Vinho Tinto

- O conjunto de dados possui 1599 observações com 13 colunas/atributos, sendo 1 atributo X sendo o 
índice ou Id da amostra, 11 atributos físico-químicas e uma variável de qualidade de saída medindo o 
escore de qualidade dado por especialistas de vinho.
- Existe uma grande variedade de dioxido de enxofre (livre e total) nas amostras.
- O teor alcólico varia de 8.40 a 14.90, com uma mediana de 10.20, para as amostras no conjunto de dados.
- A qualidade das amostras varia de 3 a 8, sendo 6 a mediana.
- A faixa de acidez fixa é bastante alta, com um mínimo de 4.60 e um máximo de 15.90
- O valor do pH varia de 2.740 a 4.010, com uma mediana de 3.310.
- Menos de 9% das observações não possuem ácido citrico
- Cerca de 75% dos vinho possuem o açucar residual inferior a 2.7

```{r Reconhecimento_da_Base_Vinho_Branco}
# tamanho da base
dim(white_wine_quality)
```

```{r Reconhecimento_da_Base_Vinho_Branco_2}

# quantidade e formatos de variáveis
str(white_wine_quality)
```

```{r Reconhecimento_da_Base_Vinho_Branco_3}
# Descritivos
summary(white_wine_quality)

```
##### Observações do Resumo - Vinho Branco

- O conjunto de dados possui 1599 observações com 13 colunas/atributos, sendo 1 atributo X sendo o 
índice ou Id da amostra, 11 atributos físico-químicas e uma variável de qualidade de saída medindo o 
escore de qualidade dado por especialistas de vinho.
- Existe uma grande variedade de dioxido de enxofre (livre e total) nas amostras.
- O teor alcólico varia de 8.40 a 14.90, com uma mediana de 10.20, para as amostras no conjunto de dados.
- A qualidade das amostras varia de 3 a 8, sendo 6 a mediana.
- A faixa de acidez fixa é bastante alta, com um mínimo de 4.60 e um máximo de 15.90
- O valor do pH varia de 2.740 a 4.010, com uma mediana de 3.310.
- Menos de 9% das observações não possuem ácido citrico
- Cerca de 75% dos vinho possuem o açucar residual inferior a 2.7

---

Análise exploratória de dados: Detecção de outliers, gráficos e análise sobre os dois tipos de vinhos. Correlações entre elas (numéricas e gráficos).

```{r global_new_variables}

red_wine_quality <-
  red_wine_quality %>%
    mutate(
      fixed.acidity = as.numeric(fixed.acidity),
      volatile.acidity = as.numeric(volatile.acidity),
      citric.acid = as.numeric(citric.acid),
      residual.sugar = as.numeric(residual.sugar),
      chlorides = as.numeric(chlorides),
      free.sulfur.dioxide = as.numeric(free.sulfur.dioxide),
      total.sulfur.dioxide = as.numeric(total.sulfur.dioxide),
      density = as.numeric(density),
      pH = as.numeric(pH),
      sulphates = as.numeric(sulphates),
      alcohol = as.numeric(alcohol)
    )

white_wine_quality <-
  white_wine_quality %>%
    mutate(
      fixed.acidity = as.numeric(fixed.acidity),
      volatile.acidity = as.numeric(volatile.acidity),
      citric.acid = as.numeric(citric.acid),
      residual.sugar = as.numeric(residual.sugar),
      chlorides = as.numeric(chlorides),
      free.sulfur.dioxide = as.numeric(free.sulfur.dioxide),
      total.sulfur.dioxide = as.numeric(total.sulfur.dioxide),
      density = as.numeric(density),
      pH = as.numeric(pH),
      sulphates = as.numeric(sulphates),
      alcohol = as.numeric(alcohol)
    )


red_wine_quality['tipo.vinho'] <- 'vermelho'
white_wine_quality['tipo.vinho']<- 'branco'

wine_quality <- merge(red_wine_quality, white_wine_quality, all = TRUE)

# Labels para auxiliar na leitura dos gráficos e entendimento do item analisado
labels_graphs_variables <- c(
  "Acidez Fixa (ácido tartárico - g/dm^3)",
  "Acidez Volátil (ácido acético - g/dm^3)",
  "Ácido Cítrico (g/dm^3)",
  "Açucar Residual (g/dm^3)",
  "Cloretos (cloreto de sódio - g/dm^3)",
  "Dióxido de Enxofre livre (mg/dm^3)",
  "Dióxido de Enxofre total (mg/dm^3)",
  "Densidade (g/cm^3)",
  "pH (escala de 0 (muito ácida) a 14 (muito básica))",
  "Sulfatos (Sulfato de potássio - g/dm3)",
  "Álcool (% por volume)",
  "Qualidade (Entre 0 (muito ruim) e 10 (muito bom))",
  "Total de Acidez (g/dm^3)" 
)

# label default para graficos para definir quantidade de registros para nao para 
# otimizar memoria com string

lbl_qtd_registros <- "Quantidade de registros"
lbl_qualidade_cls <- "Qualidade (Bom/Ruim)"

# associar as labels aos nomes das colunas
names(labels_graphs_variables) <- colnames(wine_quality)
```

```{r Funcao_outlier}
check_limits_outlier <- function(coluna){
  AIQ <- quantile(coluna, .75, type=4)-quantile(coluna, .25, type=2) 
  limite_inferior <- quantile(coluna, .25, type=2) - 1.5 * AIQ
  limite_superior <- quantile(coluna, .75, type=4) + 1.5 * AIQ
  
  return (c(limite_inferior, limite_superior))
}

validate_outlier <- function(coluna, limits){
  #verifica se o valor esta abaixo do valor limite inferior ou superior de outlier
  return (coluna < limits[1] | coluna > limits[2])
}

```

```{r Analise_exploratoria_de_dados_Tinto_1 message=FALSE, warning=FALSE}
attach(red_wine_quality)

outl_limit_fixed.acidity <- check_limits_outlier(fixed.acidity)
outl_limit_volatile.acidity <- check_limits_outlier(volatile.acidity)
outl_limit_citric.acid <- check_limits_outlier(citric.acid)
outl_limit_residual.sugar <- check_limits_outlier(residual.sugar)
outl_limit_chlorides <- check_limits_outlier(chlorides)
outl_limit_free.sulfur.dioxide <- check_limits_outlier(free.sulfur.dioxide)
outl_limit_total.sulfur.dioxide <- check_limits_outlier(total.sulfur.dioxide)
outl_limit_density <- check_limits_outlier(density)
outl_limit_pH <- check_limits_outlier(pH)
outl_limit_sulphates <- check_limits_outlier(sulphates)
outl_limit_alcohol <- check_limits_outlier(alcohol)

red_wine_quality <-
  red_wine_quality %>% 
      mutate (
              outl_fixed.acidity = if_else(validate_outlier(fixed.acidity,outl_limit_fixed.acidity), 1, 0),
              outl_volatile.acidity = if_else(validate_outlier(volatile.acidity, outl_limit_volatile.acidity ), 1, 0),
              outl_citric.acid = if_else(validate_outlier(citric.acid, outl_limit_citric.acid ), 1, 0),
              outl_residual.sugar = if_else(validate_outlier(residual.sugar, outl_limit_residual.sugar ), 1, 0),
              outl_chlorides = if_else(validate_outlier(chlorides, outl_limit_chlorides ), 1, 0),
              outl_free.sulfur.dioxide = if_else(validate_outlier(free.sulfur.dioxide, outl_limit_free.sulfur.dioxide ), 1, 0),
              outl_total.sulfur.dioxide = if_else(validate_outlier(total.sulfur.dioxide, outl_limit_total.sulfur.dioxide ), 1, 0),
              outl_density = if_else(validate_outlier(density, outl_limit_density ), 1, 0),
              outl_pH = if_else(validate_outlier(pH, outl_limit_pH ), 1, 0),
              outl_sulphates = if_else(validate_outlier(sulphates, outl_limit_sulphates ), 1, 0),
              outl_alcohol = if_else(validate_outlier(alcohol, outl_limit_alcohol ), 1, 0)
              )
```

```{r Analise_exploratoria_de_dados_Branco_1 message=FALSE, warning=FALSE}
attach(white_wine_quality)

outl_limit_fixed.acidity <- check_limits_outlier(fixed.acidity)
outl_limit_volatile.acidity <- check_limits_outlier(volatile.acidity)
outl_limit_citric.acid <- check_limits_outlier(citric.acid)
outl_limit_residual.sugar <- check_limits_outlier(residual.sugar)
outl_limit_chlorides <- check_limits_outlier(chlorides)
outl_limit_free.sulfur.dioxide <- check_limits_outlier(free.sulfur.dioxide)
outl_limit_total.sulfur.dioxide <- check_limits_outlier(total.sulfur.dioxide)
outl_limit_density <- check_limits_outlier(density)
outl_limit_pH <- check_limits_outlier(pH)
outl_limit_sulphates <- check_limits_outlier(sulphates)
outl_limit_alcohol <- check_limits_outlier(alcohol)

white_wine_quality <-
  white_wine_quality %>% 
      mutate (
              outl_fixed.acidity = if_else(validate_outlier(fixed.acidity,outl_limit_fixed.acidity), 1, 0),
              outl_volatile.acidity = if_else(validate_outlier(volatile.acidity, outl_limit_volatile.acidity ), 1, 0),
              outl_citric.acid = if_else(validate_outlier(citric.acid, outl_limit_citric.acid ), 1, 0),
              outl_residual.sugar = if_else(validate_outlier(residual.sugar, outl_limit_residual.sugar ), 1, 0),
              outl_chlorides = if_else(validate_outlier(chlorides, outl_limit_chlorides ), 1, 0),
              outl_free.sulfur.dioxide = if_else(validate_outlier(free.sulfur.dioxide, outl_limit_free.sulfur.dioxide ), 1, 0),
              outl_total.sulfur.dioxide = if_else(validate_outlier(total.sulfur.dioxide, outl_limit_total.sulfur.dioxide ), 1, 0),
              outl_density = if_else(validate_outlier(density, outl_limit_density ), 1, 0),
              outl_pH = if_else(validate_outlier(pH, outl_limit_pH ), 1, 0),
              outl_sulphates = if_else(validate_outlier(sulphates, outl_limit_sulphates ), 1, 0),
              outl_alcohol = if_else(validate_outlier(alcohol, outl_limit_alcohol ), 1, 0)
              )
```

```{r Analise_exploratoria_de_dados_2} 
# Gráficos e análise sobre os dois tipos de vinhos


# Correlações entre elas (numéricas e gráficos)



```

Avaliar se a análise será feita com os dois tipos de vinhos juntos ou se separaria por tipo para analisá-los. 
	No fechamento desta etapa colocar qual a opção seguirá sobre os tipos de vinhos , sobre os outliers (caso tenha) e o uso de Componentes Principais

```{r Avaliacao_da_analise_no_tipo_de_vinho}

# Detecção de outliers


# Gráficos e análise sobre os dois tipos de vinhos


# Correlações entre elas (numéricas e gráficos)


```

2.	 Algoritmos para explicar a variável “Quality” 
o	Modelo1: Regressão Linear
o	Modelo 2:  Árvore de Regressão
o	Modelo 3:  Árvore de Decisão 
o	Modelo 4:  Regressão Logística 
o	Para cada modelo fazer as análises adequadas como: 
	explicar a técnica
	qual a variável dependente, 
	quais são as variáveis independentes,
	relações entre elas (numéricas e gráficos) (verificar se todas já foram efetuadas adequadamente na parte 1.
	saída do modelo (análise)
	qualidade do modelo
	O que cada modelo gerou de resultados?

```{r Algoritmos_para_explicar_a_variavel_Quality}
# Modelo 1: Regressão Linear

# Modelo 2: Árvore de Regressão

# Modelo 3: Árvore de Decisão 

# Modelo 4: Regressão Logística


```

3.	Comparação entre os modelos:
Utilizando as métricas adequadas para comparação de modelos façam um resumo sobre a qualidade dos modelos e indiquem qual o modelo/ técnica que vocês recomendariam

```{r Comparação_entre_os_modelos}
# Resumo sobre a qualidade dos modelos

# Recomendação: Modelo/Técnica

```
4.	Nesta atividade usamos somente algumas técnicas supervisionadas, 
a)	quais outras técnicas supervisionadas vocês indicariam como adequadas para esta análise?  
b)	 e, das técnicas Não Supervisionadas, quais?
```{r Outras_Tecnicas_Recomendadas}
# quais outras técnicas supervisionadas vocês indicariam como adequadas para esta análise?

# técnicas Não Supervisionadas, quais?

```
